【裁判字號】    98,消債抗,220
【裁判日期】    981118
【裁判案由】    更生事件
【裁判全文】
臺灣臺北地方法院民事裁定           98年度消債抗字第220號
抗  告  人  甲○○
上列抗告人因消費者債務清理條例聲請更生，對於中華民國98年
6月19日本院98年度消債更字第81號裁定提起抗告，本院裁定如
下：
    主  文
抗告駁回。
抗告程序費用新臺幣壹仟元由抗告人負擔。
    理  由
一、按債務人對於金融機構因消費借貸、自用住宅借款、信用卡
    或現金卡契約而負債務，在聲請更生或清算前，應提出債權
    人清冊，以書面向最大債權金融機構請求協商債務清償方案
    ，並表明共同協商之意旨，消費者債務清理條例第151條第1
    項定有明文。又聲請更生或清算不合程式或不備其他要件者
    ，法院應以裁定駁回之，但其情形可以補正者，法院應定期
    間先命補正，同條例第8條亦有明文。
二、抗告意旨略以：伊前積欠金融機構無擔保債務約新臺幣（下
    同）1,530,000餘元，乃於民國97年10月間向最大債權銀行
    臺灣土地銀行股份有限公司（下稱土地銀行）申請債務協商
    ，土地銀行提出之清償方案為分180期，零利率，每期（月
    ）清償8,3338元，惟伊每月薪資含全勤在內為23,500元，扣
    除每月所支出之生活費用20,000餘元，及死會會錢10,000元
    後，伊實無力負擔土地銀行提出之上開債務清償方案，協商
    乃不成立。而原裁定未審酌土地銀行所提出之債務清償方案
    是否為伊目前所能履行，顯屬不當。爰提起本件抗告，請求
    廢棄原裁定等語。
三、按消債條例所定協商前置程序之意旨，在使金融機構與債務
    人就特定種類之債務清理事務上，利用法院程序外解決之協
    商機制，為迅速有效之自主性解決。而此一程序之進行，有
    賴當事人間之協力配合，本於誠信為基礎，形成債務清理之
    共識，藉由法院之事後核可，賦予協商內容作為執行名義之
    正當性。苟債務人為直接進入更生程序，而於前置協商程序
    時，故意使協商破裂，雖有債務協商不成立之形式，然藉由
    脫法方式造成此等結論，難謂債務人有進行債務清理之誠意
    可言。
四、本件抗告人主張其已踐行前置協商程序，但未能成立，固有
    前置協商不成立通知書可稽。經查，抗告人於抗告狀中記載
    其平均每月薪資約23,500元，而抗告人每月所負擔支出房租
    8,000元、膳食與交通費7,000餘元、日常生活雜支（含水電
    、手機、網路費等）2,000餘元、宗教信仰約2,000元云云。
    惟按更生或清算制度之立法目的，係為使不幸陷入經濟困境
    之債務人得以清理債務、重建生活，並在清理過程中保有符
    合人性尊嚴之最低基本生活，但非維持債務人過去慣常之寬
    逸生活，故評估債務人是否有不能清償債務或有不能清償之
    虞時，並非由債務人任意主張其基本生活費用之數額，而是
    債務人在維持基本生活之情況下，於其能力範圍內盡力清償
    債務。查抗告人雖主張其每月薪資約23,500元，然觀諸抗告
    人所提出之97年度綜所稅結算申報所得資料參考清單，抗告
    人每月平均薪資應為25,606元（307,270元÷12＝25,606元
    ，元以下4捨5入），而抗告人住居於臺北市，是本件抗告人
    之每月生活費用，仍應以行政院主計處公告之97年度臺北市
    平均每人每月最低生活費用14,152元為計算基準，該最低生
    活費用即已包含食、衣、住、行等各項生活必要費用在內。
    扣除上開最低生活費用，抗告人仍餘有11,454元（25,606元
    －14,152元＝11,454元），抗告人卻不願接受最大債權銀行
    臺灣土地銀行所提出「180期，0％利率，月繳8,388元」之
    協商方案，足認抗告人無參與前置協商之誠意，形同未確實
    踐行前置協商程序。至抗告人雖主張其尚須繳納每月死會會
    錢10,000元，然依抗告人自陳其係於97年10月標會，共標到
    279,000元，其中150,000元是幫親友繳卡債、30,000餘元是
    付自己部分卡債，其餘則用於支付房租及生活費，惟抗告人
    標會時已負債1,530,000元，卻將標會所得大部分之金額用
    於清償他人之債務，再謂因此無力清償協商金額而聲請更生
    云云，此無異將他人之債務轉由債權人承受，顯有違誠信原
    則，況抗告人與其代償債務之人間並無親屬關係，此有戶籍
    謄本附卷可參，故抗告人此部分之主張，顯不可採。另依抗
    告人所述，其尚有對他人之債權500,000元，則抗告人是否
    無力清償債務，亦非無疑。抗告人既無不能清償債務之情事
    ，又無協商誠意，依前揭說明，則其聲請更生，自於法無據
    ，應駁回其聲請。
五、綜上所述，抗告人未完成前置協商逕向本院聲請更生，難謂
    有據；抗告人之更生聲請，既欠缺前置協商程序，且此欠缺
    不能補正，原審法院駁回抗告人更生之聲請，應為有理由，
    抗告人求予廢棄，為無理由，應予駁回。
六、據上論結，本件抗告為無理由，爰依消費者債務清理條例第
    11條第2項、第15條，民事訴訟法第495條之1第1項、第449
    條第1項、第95條、第78條，裁定如主文。
中    華    民    國    98    年    11    月    18    日
                  民事第三庭審判長法    官   丁蓓蓓
                                  法    官   孫正華
                                  法    官   魏式瑜
以上正本係照原本作成
本裁定不得再抗告
中    華    民    國    98    年    11    月    18    日
                                書  記  官  曾鈺馨

司法院資訊處製作；財團法人民間司法改革基金會備份。
